【裁判字號】    95,抗,294
【裁判日期】    951020
【裁判案由】    假扣押
【裁判全文】
臺灣高等法院高雄分院民事裁定           95年度抗字第294號
抗  告  人  甲○○
相  對  人  聯邦商業銀行股份有限公司
法定代理人  乙○○
上列當事人間假扣押事件，抗告人對於民國95年6 月16日臺灣澎
湖地方法院95年度裁全字第101 號所為裁定提起抗告，本院裁定
如下：
    主  文
原裁定廢棄。
相對人在第一審之聲請駁回。
聲請及抗告程序由相對人負擔。
    理  由
一、按請求及假扣押之原因，應釋明之。前項釋明如有不足，而
    債權人陳明願供擔保或法院認為適當者，法院得定相當之擔
    保，命供擔保後為假扣押。民國92年2 月9 日修正公佈之民
    事訴訟法第526 條第1 項、第2 項規定甚明。所謂假扣押之
    原因，即債務人有日後不能強制執行或甚難執行之虞或應在
    外國為強制執行者是也，同法第523 條亦有明文。諸如債務
    人浪費財產、增加負擔、或就其財產為不利益之處分，將達
    於無資力之狀態、或移住遠地、逃匿無蹤或隱匿財產等情形
    均屬之。債權人就假扣押之原因，依法有釋明之義務，亦即
    需提出可使法院信其主張為真實之證據，必待釋明有所不足
    ，而債權人陳明願供擔保或法院認為適當者，法院始得定相
    當之擔保，命供擔保後為假扣押，若債權人未釋明假扣押之
    原因，即不符假扣押之要件（最高法院94年度台抗字第463
    號、第1182號判決意旨參照）。
二、原法院以相對人就請求之原因，已提出消費明細表、信用卡
    申請書等影本證件，可認為有相當之釋明。並以相對人主張
    之假扣押原因雖未能盡釋明之責，惟既陳明願供擔保，應認
    足補其釋明之欠缺，所請假扣押，經核尚無不合，應予照准
    。
三、惟查相對人於原審聲請意旨係略以：抗告人向其請領信用卡
    ，共積欠35萬2441元未清償，迭經催討迄未清償，「如非先
    實施假扣押，將來恐有難於強制執行之虞」，願供擔保以代
    釋明之不足，聲請為假扣押等語，其主張假扣押之原因為「
    如非先實施假扣押，將來恐有難於強制執行之虞」，原裁定
    以相對人聲請之意旨略以：「近聞債務人（即抗告人）正紛
    紛脫產，以圖逃避本案債務，設不予即時聲請假扣押，而任
    其自由處分，則債權人（即相對人）之債權必有日後不能強
    制執行或甚難執行之虞」，已有未合。又相對人所提出之消
    費明細表、信用卡申請書，僅係就請求之原因為釋明，而依
    相對人聲請意旨並未主張抗告人有何日後不能強制執行或甚
    難執行之虞或應在外國為強制執行者之假扣押原因，更未提
    出可使法院信其之主張為真實之證據，即未盡釋明之義務，
    依上開說明，不符假扣押之要件，原法院以相對人既陳明願
    供擔保，應認足補其釋明之欠缺，因而准相對人假扣押之聲
    請，為命供擔保准予假扣押之裁定，於法未合。抗告人雖未
    指摘及此，惟原裁定既有不當，應認本件抗告為有理由，爰
    由本院廢棄改判如主文第二項所示。
四、據上論結，本件抗告為有理由，依民事訴訟法第492 條、第
    95 條 、第78條，裁定如主文。
中    華    民    國    95    年    10    月    20    日
                              民事第四庭
                                  審判長法官  蔡文貴
                                  法      官  黃科瑜
                                  法      官  徐文祥
以上正本證明與原本無異。
本件裁定不得再抗告。
中    華    民    國    95    年    10    月    20    日
                                  書  記  官  陳金卿


司法院資訊處製作；財團法人民間司法改革基金會備份。
